【裁判字號】    99,交聲,374
【裁判日期】    990728
【裁判案由】    違反道路交通管理處罰條例聲明異議
【裁判全文】
臺灣臺北地方法院交通事件裁定         99年度交聲字第374號
原處分機關  臺北市交通事件裁決所
異  議  人  甲○○
                    號5樓
上列受處分人因違反道路交通管理處罰條例案件，對於臺北市交
通事件裁所99年2月1日所為之處分(原處分案號：北市裁催字第
裁22-AEY369534號)，聲明異議，本院裁定如下：
    主  文
異議駁回。
    理  由
一、按汽車駕駛人，行經有燈光號誌管制之交叉路口闖紅燈者，
    處新台幣（下同）1800元以上5400元以下罰鍰；又汽車駕駛
    人違反道路交通管理處罰條例第53條者，除依原條款處罰鍰
    外，並記違規點數3點，道路交通管理處罰條例第53條第1項
    、第63條第1項第3款定有明文。
二、本件異議人即受處分人甲○○於民國98年11月2日晚間9時56
    分駕駛車牌號碼893-CN號自小客車，沿臺北市○○○路往北
    方向之慢車道行駛，行經敦化南路1段187巷設有燈光號誌管
    制之交叉路口時，竟於燈光號誌為紅燈時，未依燈光號誌指
    示逕由敦化南路往北之慢車道紅燈迴轉至敦化南路往南之快
    車道行駛，為臺北市政府警察局大安分局員警乙○○攔停，
    以受處分人行經有燈光號誌管制之交叉路口闖紅燈之違規行
    為，依道路交通管理處罰條例第53條第1項規定製單舉發，
    因受處分人拒絕簽收，員警遂在舉發違反道路交通管理事件
    通知單上載明「拒簽拒收」字樣，並當場告知其應到案時間
    及處所後，依違反道路交通管理事件統一裁罰基準及處理細
    則第11條第1項第1款規定，視為受處分人已收受該舉發通知
    單，因受處分人並未於舉發通知單上所載之應到案日期即98
    年11月17日前向原處分機關提出申訴，原處分機關乃於99年
    2月1日依前開條例第53條第1項、第63條第1項第3款及違反
    道路交通管理事件統一裁罰基準表之規定，裁處受處分人罰
    鍰5400元，並記違規點數3點。
三、本件異議人聲明異議意旨略以：伊於98年11月2日在敦化南
    路上載一乘客，至敦化南路187巷口時，欲切入左邊快車道
    行駛，適時燈光管制號誌由綠燈轉成紅燈，此時即有一員警
    將伊攔停並告知伊係紅燈迴轉需依法製單舉發，但伊當時是
    綠燈來不及通過，車子停在內車道等待綠燈，而該員警未將
    罰單開完，就將機車騎走，故未讓伊簽收罰單，為此聲明異
    議，請求撤銷原處分等語。
四、經查：
 （一）按行為人有道路交通管理處罰條例之情形者，應填製舉
       發違反道路交通管理事件通知單（以下簡稱通知單），
       並於被通知人欄予以勾記，其通知聯依下列規定辦理：
       一、當場舉發者，應填記駕駛人或行為人姓名、性別、
       出生年月日、地址、身份證統一編號及車主姓名、地址
       、車牌號碼、車輛種類。被查獲之駕駛人或行為人為受
       處分人時，應於填記通知單後將通知聯交付該駕駛人或
       行為人簽名或蓋章收受之；拒絕簽章者，仍應將通知聯
       交付該駕駛人或行為人收受，並記明其事由及交付之時
       間；拒絕收受者，應告知其應到案時間及處所，並記明
       事由與告知事項，視為已收受，違反道路交通管理事件
       統一裁罰基準及處理細則第11條第1項第1款定有明文，
       經查本件受處分人於員警舉發時拒絕簽收舉發通知單，
       員警已當場告知受處分人應到案時間、地點等情，業經
       證人即臺北市政府警察局大安分局員警乙○○到庭證述
       ：伊攔停受處分人後，告知受處分人迴轉當時燈號是紅
       燈，且敦化南路上慢車道禁止左轉，要求其出示駕照、
       行照，伊拿到受處分人的證件後，有告知他現在要依法
       舉發並開始製作罰單，伊填寫的習慣順序是先勾選左上
       角繳款方式或到案裁決的欄位、被通知人欄位，再書寫
       違規事實、舉發違規法條、駕駛人姓名、性別、生日、
       身分證字號、地址、車牌號碼、車輛種類、車主姓名、
       車主地址、違規時間、違規地點、應到案日期及最下方
       欄位填單日期，應到案處所是最後填寫，因伊必須查閱
       駕駛人應到案處所才能填寫，而本件伊也是依上述方式
       填製舉發通知單，且是看著受處分人的證件填寫其個人
       資料，在填製完成舉發通知單後，伊請受處分人在第二
       聯移送聯之收受通知聯者簽章欄簽名，但受處分人認其
       並未違規就向伊要回證件，其他東西都不用給他，並要
       伊將舉發通知單寄給他，受處分人拒絕簽收時，伊一邊
       遞回其證件，一邊告訴他違規事實、應到案日期及應到
       案處所，受處分人是在伊填製完成舉發通知單之後才離
       開現場等語明確（本院卷第15頁至同頁反面），且本件
       舉發通知單上亦載明「違規人稱無違規拒簽拒收」之字
       樣，有該舉發通知單影本1紙在卷可稽，是受處分人雖拒
       絕簽收舉發通知單，然依上開規定，仍視為受處分人已
       收受該舉發通知單，是舉發程序尚無違誤，從而受處分
       人前開辯稱員警未完成舉發通知單之填製即自行離開，
       致其未能簽收，且從未接獲通知單云云，應不足採。
 （二）本件受處分人於前揭時、地，駕駛車牌號碼893-CN號自
       小客車，行經有燈光號誌管制之交叉路口，於燈光號誌
       為紅燈時逕自向左迴轉，為臺北市政府警察局大安分局
       員警乙○○攔停舉發之事實，業據證人乙○○到庭證稱
       ：當天伊負責交通執法勤務，原本要右轉入187巷，但伊
       騎機車正在停等紅燈時，見違規車輛從伊左邊慢車道快
       速駛出，迴轉到南向快車道上，當時伊與違規車輛都是
       在敦化南路南往北的慢車道，伊有先看敦化南路上伊前
       方路口號誌仍為紅燈，紅綠燈旁有一個禁止左轉標誌，
       且187巷行人號誌燈為小綠人，讀秒依然有20多秒，且當
       時亦分燈號變換前後時間短暫差距而違規，是很明顯紅
       燈迴轉，因此認定該車係違規紅燈左轉，伊就鳴機車的
       蜂鳴器並打亮警示燈，迴轉至敦化南路北往南快車道上
       攔停違規車輛，該車輛是在敦化南路、忠孝東路口因為
       紅燈而停下，伊就騎到駕駛座車窗旁請受處分人在綠燈
       時切往敦化南路慢車道靠停等語（本院卷第15頁）；證
       人乙○○身為執法人員，與受處分人既素不相識，且無
       任何宿怨仇隙，衡情證人應無在執行交通勤務中，刻意
       舉發素不相識、毫無冤仇之受處分人，且甘冒偽證之罪
       責，於本院調查中到庭具結為虛偽之陳述，以羅織誣陷
       受處分人之可能或必要，堪認證人上開之證詞為可採，
       復有證人乙○○當庭繪製之現場圖1紙、本件臺北市政府
       警察局大安分局舉發違反道路交通管理事件通知單影本
       、臺北市政府警察局大安分局99年3月5日北市警安分交
       字第09935289100號函影本在卷可稽，是本件受處分人之
       違規行為，堪以認定，其前揭所辯，當無可採。
（三）又違反道路交通管理事件統一裁罰基準及處理細則於99年
      3 月5日公布施行，修正後之規定雖較有利於異議人。惟
      按行為後法律或自治條例有變更者，適用行政機關最初裁
      處時之法律或自治條例。但裁處前之法律或自治條例有利
      於受處罰者，適用最有利於受處罰者之規定，行政罰法第
      5條定有明文。本件受處分人行為後，上開細則雖有變更
      ，然原處分機關裁決時間係於上開細則施行前之99年2月1
      日，依行政罰法第5條之規定，本即應適用行政機關最初
      裁處時之法律即修正前之規定，附此敘明。
五、綜上所述，受處分人確有於前揭時、地駕駛車牌號碼893-CN
    號自小客車，行經有燈光號誌管制之交叉路口闖紅燈之違規
    行為，原處分機關依前開道路交通管理處罰條例第53條第1
    項、第63條第1項第3款及違反道路交通管理事件統一裁罰基
    準表之規定，裁處受處分人罰鍰5400元，並記違規點數3點
    ，尚無違誤。受處分人猶執前詞指摘原處分不當，為無理由
    ，自應將其異議駁回。
據上論斷，應依道路交通案件處理辦法第19條，裁定如主文。
中    華    民    國    99    年    7     月    28    日
                              交通法庭法  官  楊蕙芬
以上正本證明與原本無異
如不服本裁定應於送達後5日內向本院提出抗告狀
                                      書記官  馬正道
中    華    民    國    99    年    8     月    2     日

司法院資訊處製作；財團法人民間司法改革基金會備份。
